臺灣高雄地方法院刑事判決　　　　　　　　　　　　九十一年度易字第二四一八號
　　公　訴　人　臺灣高雄地方法院檢察署檢察官
　　被　　　告　丙○○
　　選認辯護人　孫嘉男
　　被　　　告　乙○○
右列被告等因賭博案件，經檢察官聲請簡易判決處刑（九十一年度偵字第一六二三一
號），本院認不宜以簡易判決處刑，改依通常程序審理，判決如左：
    主  文
丙○○共同以賭博為常業，處有期徒刑參月，如易科罰金，以參佰元折算壹日，緩刑
貳年。扣案之電動賭博機具「動物柏青樂」壹台、「滿貫大亨」壹台、「大舞台」貳
台、「小兵立大功」壹台（均含ＩＣ板，共計伍塊）、賭資新台幣參仟貳佰肆拾元，
均沒收。
乙○○在公眾得出入之場所賭博財物，處罰金參仟元，如易服勞役，以參佰元折算壹
日。扣案之賭資新台幣壹萬壹仟元沒收。
    事  實
一、甲○○（另結）自民國九十一年四月起（起訴書誤繕自五月起），在高雄市○○
    區○○街二七三號其所經營之「惠昇商店」（招牌懸掛為界揚超商）內設置電動
    賭博機具，並以月薪新台幣（下同）一萬六千元至一萬八千元不等僱用丙○○擔
    任超商收銀員，並在現場從事開分、洗分及兌換現金之工作。其等明知經營電子
    遊戲場業，須依電子遊戲場業管理條例相關規定辦理營利事業登記，竟未經向主
    管機關高雄市政府辦理營利事業登記，自民國九十一年四月六日起，共同基於常
    業賭博之犯意聯絡，在上開為公眾得出入之場所之超商內，擺設電子遊戲機「動
    物柏青樂」一台、「大舞台」二台、「滿貫大亨」一台及「小兵立大功」一台等
    機型電動機具，共計五台，連續與不特定之人賭博財物，並恃此營業收入及薪資
    維生。其賭博方式係由賭客以硬幣投入機具內押注賭輸贏（比率一比一），押中
    者可累積積分而兌換現金，未中者，其押注金則落入機匣內歸甲○○所有，並藉
    此射倖之賭博方式，計算輸贏，而經營電子遊戲場業。嗣於九十一年六月七日晚
    間九時二十分許，顧客乙○○基於賭博之犯意，在該處賭玩上開「動物柏青樂」
    電動機具後，以積分一萬一千一百分向丙○○兌換現金一萬一千一百元，並以其
    中一百元購買香煙，經丙○○核對無誤後，將現金一萬一千元及香煙交給乙○○
    時，為警當場查獲，並扣得上開電動賭博機具共五台（均含ＩＣ板）、機具內之
    賭資三千二百四十元及兌換之賭資一萬一千元。
二、案經高雄市政府警察局苓雅分局移送臺灣高雄地方法院檢察署檢察官聲請簡易判
    決處刑。
    理  由
一、右揭事實，業據被告乙○○於本院審理時供承不諱。訊據被告丙○○固坦認確有
    於右揭時、地以一萬六千元至一萬八千元不等之薪資受僱於甲○○擔任超商收銀
    員，及洗分、兌換現金之工作，惟矢口否認有何賭博犯行，辯稱：伊不知兌換現
    金給客人是犯法云云。其辯護人則以動機台係店主甲○○所有並以之與賭客對賭
    牟利，被告丙○○僅依店主甲○○之指示兌換現金與賭客，主觀上並無自己共同
    犯賭罪之意思，僅係從犯云云置辯。惟查，被告甲○○於右揭時、地，設置上開
    扣案賭博機具，由賭客以硬幣投入機具內押注賭輸贏（比率均為一比一），押中
    者可累積積分而兌換現金，未中者，其押注金則落入機匣內歸甲○○所有，並藉
    此射倖之賭博方式，計算輸贏，而經營電子遊戲場業，並僱用被告丙○○擔任超
    商收銀員及從事洗分、兌換現金與賭客等工作之事實，業據被告甲○○於本院調
    查中供認不諱（見本院九十一年八月二十日筆錄），核與賭客乙○○於警訊、偵
    查及本院調查中供稱：伊向店員丙○○兌換一千餘元之硬幣打電動機具，贏了一
    萬一千一百分後向店員丙○○兌換現金一萬一千元，並以其中一百元購買香煙等
    語（見本院上開筆錄），大致相符，且有高雄市政府警察局臨檢現場檢查紀錄乙
    紙、高雄市政府營利事業登記證影本乙紙及現場照片二張等附卷可稽，及電動賭
    博機具共五台（均含ＩＣ板）、現金一萬四千二百四十元等扣案可資佐證；足見
    被告丙○○確有洗分及兌換現金與賭客之行為無訛。又按不得因不知法律而免除
    刑事責任，刑法第十六條前段定有明文。且按刑法上之幫助犯，係指以幫助之意
    思，對於正犯資以助力，而未參與實施犯罪之行為者而言，如就構成犯罪事實之
    一部，已參與實施即屬共同正犯（最高法院四十九年度台上字七十七號判例可供
    參考）。再按賭博財物係指以偶然之事實決定輸贏，而博取財物，申言之，將分
    數兌換兌現為現金之行為，應為賭博罪犯罪行為之一部。而被告丙○○所實施之
    洗分、兌換現金與賭客之行為係屬實施賭博罪構成要件之行為，換言之，其既參
    與被告甲○○與他人對賭之賭博行為，且以月薪一萬六千元受僱於甲○○，並賴
    以維生，衡諸前開說明，自應與被告甲○○共犯賭博罪，辯護人辯稱僅係從犯云
    云，要難採信。綜上各情，本案事證已臻明確，被告丙○○、乙○○之犯行，均
    堪認定。
二、按電子遊戲場業管理條例第十五條之立法意旨係為健全電子遊戲場之營業秩序，
    明定未依該條例規定辦理電子遊戲場業之營利事業登記者，即屬未經設立而營業
    ；又按同條例第二十二規定，其處罰對象為「行為人」，即指實際違規經營該電
    子遊戲場業者，至於營業場所、設備之規模，該條例並未有明文設限。又按常業
    罪，只須有賴某種犯罪為業之意思，而有事實之表現為已足，不以藉該犯罪為唯
    一生存者為必要，縱令尚有其他職業，亦無礙成立常業罪，最高法院八十五年台
    上字五一０號著有判例可資參照。查甲○○經營上開超商並設置電動機具，經常
    反覆與人賭博，希望從中獲取贏利，依首開說明，顯係以賭博贏利供應生活之資
    ，應係以賭博為常業；又被告丙○○受僱於甲○○擔任洗分及兌換賭資等工作，
    領有薪資，則被告丙○○顯然有賴此為生之常業犯意。核被告丙○○所為，係違
    反電子遊戲場業管理條例第十五條之未經辦理營利事業登記而擅自經營電子遊戲
    場業之規定，應依同法第二十二條之規定處斷，及刑法第二百六十七條之常業賭
    博罪。而被告乙○○所為，係犯刑法第二百六十六條第一項前段之普通賭博罪。
    被告丙○○與甲○○間，就上揭犯行，有犯意之連絡及行為之分擔，均為共同正
    犯。公訴意旨認被告丙○○係犯刑法第二百六十八條及第二百六十六條第一項前
    段之罪云云，惟上開電動機具輸贏之機率並不確定，實無證據證明該機具業經設
    定必然會贏或有一定勝負之比率，是其所為與意圖營利供給賭博場所罪之構成要
    件不符，應僅係以賭博為常業之行為，公訴意旨容有未洽，起訴法條應予變更。
    又按電子遊戲場業管理條例第二十二條未准登記經營電子遊戲場業罪之構成要件
    ，係以行為人既已違反辦理營利事業登記之作為義務，仍擅自經營電子遊戲場業
    ，所後受非難評價者應係未為登記之不作為本身，此與常業賭博須以積極外顯之
    賭博舉動為其構成要件，且應受非難者乃行為人違反禁止義務而為積極作為之情
    形，迴然有異，是被告丙○○所犯上開二罪間，有方法結果之牽連關係，為牽連
    犯，依刑法第五十五條之規定，應從較重之常業賭博罪論處。公訴意旨雖未論及
    被告丙○○上開違反電子遊戲場業管理條例犯行，惟此部分與前揭論罪科刑部分
    有牽連關係，屬裁判上一罪，自為起訴效力所及，本院當得加以審酌，附此敘明
    。爰審酌被告丙○○之素行尚佳，僅係受僱，並非主要經營者，犯罪情節較輕，
    被告乙○○因冀圖以小搏大之方式賺取財物，而為本件犯行，惟危害社會之程度
    及所造成之損害尚小，犯罪情節輕微，及犯後被告丙○○坦認犯行等一切情狀，
    分別量處如主文所示之刑，並分別諭知易科罰金及易服勞役之折算標準，以資懲
    儆。又被告丙○○前未曾受有期徒刑以上刑之宣告，有臺灣高雄地方法院檢察署
    刑案資料查註紀錄表及臺灣高等法院被告全國前案紀錄表可按，其因一時失慮，
    偶罹刑典，事後已坦承犯行，深具悔意，經此偵審程序及刑之宣告後，應知警惕
    ，而無再犯之虞，本院認前開所宣告之刑，以暫不執行為適當，並宣告緩刑二年
    ，以啟自新。另扣案之上開電動賭博機具「動物柏青樂」一台、「大舞台」二台
    、「滿貫大亨」一台及「小兵立大功」一台等機型電動機具，共計五台（均含Ｉ
    Ｃ板），及機具內之賭資三千二百四十元，係供賭客當場賭博之器具及在賭檯或
    兌換籌碼處之財物，應依刑法第二百六十六條第二項規定宣告沒收。並扣案兌換
    之賭資一萬一千一百元，係被告乙○○所有因本件犯罪所得之物，爰依刑法第三
    十八條第一項第三款規定，宣告沒收。
據上論斷，應依刑事訴訟法第四百五十二條、第二百九十九條第一項前段、第三百條
，電子遊戲場業管理條例第二十二條，刑法第十一條前段、第二十八條、第二百六十
六條第一項前段、第二項、第二百六十七條、第五十五條、第三十八條第一項第三款
、第四十一條第一項、第四十二條第二項、第七十四條第一款，罰金罰鍰提高標準條
例第一條前段、第二條，判決如主文。
中      華      民      國    九十一    年      九      月     二十     日
                                    臺灣高雄地方法院刑事第四庭
                                        法  官    廖純卿
右正本證明與原本無異。
如不服本判決，應於判決送達後十日內，向本院提出上訴狀。
                                        書記官    劉企萍
中     華      民      國    九十一     年      九     月     二十四    日
附錄本案論罪科刑法條全文：
刑法第二百六十六條第一項：
  在公共場所或公眾得出入之場所賭博財物者，處一千元以下罰金。但以供人暫時娛
  樂之物為賭者，不在此限。
  當場賭博之器具與在賭檯或兌換籌碼處之財物，不問屬於犯人與否，沒收之。
刑法第二百六十七條：
  以賭博為常業者，處二年以下有期徒刑，得併科一千元以下罰金
